【裁判字號】    98,上易,337
【裁判日期】    980526
【裁判案由】    詐欺
【裁判全文】
臺灣高等法院臺南分院刑事判決         98年度上易字第337號
上  訴  人  臺灣臺南地方法院檢察署檢察官
被      告  丙○○
被      告  乙○○
共      同
選任辯護人  賴鴻鳴  律師
            黃俊達  律師
            粘怡華  律師
上列上訴人因被告詐欺案件不服臺灣臺南地方法院九十八年度易
字第三二號中華民國九十八年三月二十四日第一審判決（起訴案
號：臺灣臺南地方法院檢察署九十七年度偵續一字第六號），提
起上訴，本院判決如下：
    主  文
上訴駁回。
    理  由
一、按刑事訴訟法第三百六十一條第一項規定「不服地方法院之
    第一審判決而上訴者，應向管轄第二審之高等法院為之。」
    ，而民國九十六年六月十五日修正，同年七月四日生效施行
    之同條第二項並規定「上訴書狀應敘述具體理由。」，此屬
    法律上應具備之程式。又同法第三百六十二條、第三百六十
    七條前段分別規定「原審法院認為上訴不合法律上之程式或
    法律上不應准許或其上訴權已經喪失者，應以裁定駁回之。
    」、「第二審法院認為上訴有第三百六十二條前段之情形者
    ，應以判決駁回之。」。而所謂不服第一審判決之「具體理
    由」，必係依據卷內既有訴訟資料或提出新事證，指摘或表
    明第一審判決有何採證認事、用法或量刑等足以影響判決本
    旨之不當或違法，而構成應予撤銷之具體事由，始克當之（
    例如：依憑證據法則具體指出所採證據何以不具證據能力，
    或依憑卷證資料，明確指出所為證據證明力之判斷如何違背
    經驗、論理法則）；倘僅泛言原判決認定事實錯誤、違背法
    令、量刑失之過重或輕縱，而未依上揭意旨指出具體事由，
    或形式上雖已指出具體事由，然該事由縱使屬實，亦不足以
    認為原判決有何不當或違法者（例如：對不具有調查必要性
    之證據，法院未依聲請調查亦未說明理由，或援用證據不當
    ，但除去該證據仍應為同一事實之認定），皆難謂係具體理
    由，俾與第二審上訴制度旨在請求第二審法院撤銷、變更第
    一審不當或違法之判決，以實現個案救濟之立法目的相契合
    ，並節制濫行上訴（最高法院九十七年度臺上字第八九二號
    刑事判決意旨參照）。
二、原判決以公訴意旨略稱：被告丙○○（原名：賴弘洋）前係
    三合開發股份有限公司（以下簡稱三合公司）負責人，乙○○則係三合公司會計及業務人員，其二人明知三合公司實際
    上並無任何購地開發之計畫，竟共同基於為自己不法所有之
    意圖，於九十三年間由乙○○持廣告宣傳海報向甲○○出示
    內載「大學區黃金店面＋五星級套房、讓你收租金、收到手
    抽筋！！」、「現成房東好康報你賺…」、「飯店式規劃管
    理、14項全配家具裝潢…」、「投資興建：三合開發（股）
    公司、承造廠商：長禹企業、福胤營造、建築規劃：楊宗儒
    建築師」等內容之宣傳海報一紙，並佯稱：三合公司係其父
    所開設；且三合公司在臺南市安南區星國管理學院附近有土
    地，將蓋學生宿舍，如參與投資可持股分紅云云，因此致甲○○陷於錯誤，而於九十三年四月二十八日交付被告乙○○
    新臺幣（下同）二十萬元參與入股三合公司；嗣於九十三年
    七月間，被告乙○○復基於同一犯意，鼓吹甲○○可向銀行
    貸款取得現金後參與投資，致甲○○因此先於同年七月間向
    陽信商業銀行（以下簡稱陽明銀行）貸款三十萬元後，再將
    其中二十萬元交予被告乙○○作為第二筆投資款；又於同年
    九月二十日經由被告乙○○介紹之不知情銀行貸款代辦業者
    洪世銘（另名：洪偉杰），向萬泰商業銀行（以下簡稱萬泰
    銀行）貸款六十萬元後，將萬泰銀行存摺及印章交由被告乙○○自行從中陸續提領第三筆投資款共二十萬元（乙○○共
    計提領二十一萬元，其中一萬元係為洪世銘之代辦手續費）
    ，嗣甲○○因遲未收受第二、三筆投資款之認股同意書，且
    三合公司均未有何動工興建之情事，始查悉上情。案經甲○○提出告訴，因認被告共同涉犯刑法第三百三十九條第一項
    之詐欺取財罪嫌。經原審審理結果，以尚屬不能證明被告犯
    罪，因而為被告無罪判決之諭知。業已依據其證據調查之所
    得，敘明：公訴人認被告丙○○、乙○○共同涉犯詐欺取財
    罪，係以：（一）告訴人指訴被告乙○○於九十三年間持廣
    告宣傳海報向告訴人佯稱三合公司有土地興建學生宿舍，如
    參與投資可獲利，告訴人乃先後陸續交付投資款予被告乙○○，嗣其要求被告乙○○交付第二、三筆投資款合計四十萬
    元之認股同意書時，被告二人已不知去向，嗣經告訴人於九
    十五年九月間找到被告乙○○時，才取得四十萬元之認股同
    意書及知悉三合公司已於九十四年十二月間停業之事實，有
    廣告宣傳海報一紙、被告乙○○於偵查中之供述、證人洪世
    銘之證言及三合公司案卷可憑；（二）系爭宣傳海報係被告
    丙○○所製作，該宣傳海報上並載明建築規劃者為楊宗儒建
    築師，然楊宗儒建築師並未不認識被告二人，亦未與三合公
    司合作規劃學生宿舍，有證人楊宗儒之證詞可證；（三）三
    合公司僅於九十三年一月間由鄭明鴻代表三合公司與台南市
    ○○段五九九地號土地共有人之一施正得洽談購地事宜，前
    後僅洽談約二、三個月期間，因價錢無共識而無結果，施正
    得並無與三合公司之其他人接洽過，有證人鄭明鴻及施正得
    在偵查中之證詞為憑；（四）三合公司於九十三年一月五日
    設立登記，資本額原為五百萬元，九十三年七月間增資三百
    一十萬元，嗣即於九十四年九月二十六日申請停業登記，而
    告訴人共投資六十萬元，惟在三合公司股東名簿中，僅登記
    告訴人持有四萬股，所占股款僅四十萬元，有三合公司九十
    三、九十四年度營利所得結算申報資料及公司登記卷可證；
    （五）依被告提出之三合公司在台南區中小企業銀行及第一
    商業銀行之帳戶資料所載，三合公司之存款均僅維持在十萬
    元至一百萬元之間，公司應無能力從事宿舍興建開發案等情
    為論據。經審理結果：（一）告訴人指訴被告乙○○拿已製
    作完畢之宣傳海報向其邀約投資時，曾告知三合公司係其家
    人所經營，為被告乙○○所否認並辯稱：當時僅係告知家人
    有投資，並未拿宣傳海報向告訴人邀約等語，而與證人即被
    告乙○○之父親鄭明鴻於偵查中所證：九十二年十一月我有
    投資，交給賴弘洋等語相符，被告所辯尚非無據，告訴人上
    開指訴無其他補強證據佐證，尚難憑採。又有關告訴人所提
    出之宣傳海報，被告賴弘承自承係伊所製作，惟稱該海報係
    委任戊○○作設計圖及透視圖後才製作完成，即告訴人投資
    後才製作，並提出九十三年十二月七日傳送學生宿舍完整圖
    之郵件影本一紙、九十三年十一月十七日戊○○簽收設計圖
    、透視圖費用支票一紙為證，與證人即系爭透視圖設計者戊○○於原審之證述互核，堪認被告確於九十三年十二月間始
    取得系爭海報上建築物之透視圖，海報之完成應係於九十三
    年十二月之後，則告訴人交付投資款前系爭宣傳海報顯尚未
    製作完成，告訴人指稱被告乙○○係以系爭宣傳海報向其施
    用詐術，為無可採。（二）依系爭五九九地號土地共有人之
    一施正得及代表三合公司與其洽談之鄭明鴻於偵查中之證述
    ，可證被告二人所屬之三合公司確實曾透過鄭明鴻與地主施
    正得洽談合建學生宿舍，惟因買賣價金未能合致而作罷，足
    認三合公司確有進行土地之洽購，其興建學生宿舍之投資計
    畫並非全然虛構，自難認被告自始即有詐騙告訴人之意圖。
    公訴人雖以施正得證述鄭明鴻僅陸續與其洽談兩個月左右，
    與鄭明鴻所證係於被告乙○○上班沒多久出面談約兩至三個
    月等語，堪認被告丙○○於九十三年三月間即已明知無法購
    地興建宿舍，卻仍向告訴人收取投資款，應屬詐欺行為云云
    。然被告丙○○於鄭明鴻幫忙介紹購地未成之後，仍陸續與
    系爭五九九地號土地之其他共有人洽談近一年，其後因公司
    停業才未繼續洽談等情，業經證人即系爭五九九地號土地實
    際共有人之一丁○○到庭證述明確，並有贈與協議書一紙在
    卷可憑，再依證人戊○○之證述，被告丙○○於九十三年十
    一月間仍委由證人戊○○設計透視圖製作系爭宣傳海報，足
    見被告丙○○所屬之三合公司仍有投資搭蓋學生宿舍之計畫
    及後續之相關業務之進行，公訴人徒以被告丙○○未再與證
    人施正得洽談遽認三合公司已無投資興建計畫卻仍向告訴人
    收取投資款，即有詐騙之意圖云云，自無可採。（三）系爭
    海報係委由戊○○所製作，而依戊○○於原審之證述內容，
    本件被告丙○○所欲投資規劃興建學生宿舍案如確能成案，
    依戊○○與楊宗儒屬好友之關係，應會由楊宗儒建築師作建
    築師簽證，被告丙○○於宣傳海報上載明由楊宗儒建築師規
    劃興建，亦非全然憑空杜撰，自難以此認定被告丙○○自始
    即有詐欺告訴人之意圖。（四）又公訴人指控被告乙○○直
    至九十五年七月間，始交付認股同意書予告訴人之部分固為
    事實，然依被告乙○○及告訴人於偵查中之證述可知，系爭
    認股同意書係因告訴人遲未取回，始暫由被告乙○○保管，
    應非被告等故意隱藏，自不得據此認被告有不法所有之意圖
    。再者，三合公司係於九十三年七月間辦理增資，而告訴人
    之六十萬元投資款，其中四十萬元部分係於九十三年七月前
    所交付，被告丙○○就上開四十萬元投資款，亦有辦理股權
    異動，並將告訴人之投資款存入三合公司之帳戶，此亦有三
    合公司九十三年七月十六日變更登記之股東名簿、三合公司
    第一銀行存簿影本在卷可佐，是被告二人將告訴人交付之股
    款存入公司帳戶，並依其投資額分配三合公司股權，並無違
    誤，縱該公司事後經營不善，業務未能如預期推展而於九十
    五年一月間辦理停業，亦不能據以推認被告二人自始即有不
    法所有之意圖及使用詐術之情事。（五）公訴人再以三合公
    司在台南區中小企業銀行及第一商業銀行之帳戶之存款均僅
    維持在十萬元至一百萬元間，公司應無能力從事宿舍興建開
    發案，是被告應屬施用詐術騙取告訴人出資一節，被告丙○○就此辯稱：被告確實有要投資興建學生宿舍，被告係希望
    與地主合作，以土地向銀行貸款來完成學生宿舍開發案等語
    。經查，被告丙○○確實已於安南區尋得欲規劃興建之土地
    ，並與地主洽談土地合建或購買之事宜，而一般投資合建案
    ，以土地向銀行貸款或另尋找投資者入股作為營造之資金之
    情，亦所在多有，非必已備妥全部資金始得開始規劃興建，
    被告上開所辯，尚非全無可採，公訴人未提出其他積極證據
    ，徒以三合公司上開資金情形，即認被告邀約告訴人投資係
    施用詐術，尚難憑採。從形式上觀察，原判決並無何採證認
    事、用法等足以影響判決本旨之不當或違法。
三、檢察官上訴意旨略以：
（一）證人戊○○於審理時證稱：（辯護人問：請求庭上提示辯
      護人九十八年二月五日提出之準備書狀證四，是否有看過
      證四？）這是收錢的，設計費等語。而上開證四僅載廠商
      名稱：設計圖、透視圖；金額:150,000 元；支票號碼及
      戊○○九十三年十一月十七日簽名，難認與本案有何關聯
      性，且證人戊○○證言之意係曾於九十三年十一月十七日
      向某人收取金額十五萬元之設計費，並非證稱就本案透視
      圖向被告丙○○收取設計報酬。再辯護人向戊○○追問收
      取本案設計圖設計費之時間，黃正隆只肯認曾向被告丙○○收取該筆設計費，因其有設計，惟始終無法回答何時收
      取本案透視圖之設計費，益微前開證四與本案並無關聯性
      。又三合公司與戊○○間未必僅有設計本案透視圖之交易
      關係，十五萬元可能係其他交易之報酬，復參諸九十三年
      十二月七日傳送之學生宿合完整圖電子郵件影本，傳送日
      期係於戊○○在前述證四上簽名日期九十三年十一月十七
      日之後，被告丙○○豈有於觀看本案透視圖前即支付高達
      十五萬元報酬之理？是原審誤解證人戊○○證言內容，認
      戊○○證述其於九十三年十一月十七日向丙○○收取本案
      海報上建集物透視圖之設計費云云，進而推論被告二人確
      於九十三年十二月始取得本案海報上建集物透視圖，應有
      違誤。
（二）九十八年二月五日準備書狀證三之電子郵件讀取紀錄並未
      記載係何人之何電子郵件信箱讀取紀錄，前開證三之「藤
      子」於九十三年十二月七日傳送至「eＺ000000000@yahoo.
      com.tw」電子郵件信箱之「學生宿合完整圖」檔案電子郵
      件影本，亦不知「eＺ000000000@yahoo.com.tw」係何人使
      用之電子郵件信箱，原審未予詳查，遽將該與本案是否有
      關聯性不明之書證採為認定事實之證據，實有應於審判期
      日調查之證據而未予調查之違誤。且電子郵件可一再寄送
      或轉寄，原審於確認前開書證係「學生宿含完整圖」檔案
      為第一次原始寄送而非事後轉寄之電子郵件前，即以電子
      郵件之寄件日期遽認被告確於九十三年十二月間始取得本
      案透視圖，認定事實有違經驗法則及論理法則，且有應於
      審判期日調查之證據而未予調查之違誤。
（三）三合公司於九十三年一月五日即已設立登記，並因開發案
      虧損，於九十三年七月十六日由經濟部核准增加事務性機
      器設備批發業、資料處理服務業、電子資訊供應服務業、
      電腦設備安裝業、廣告傳單分送業等與投資興建學生宿舍
      無關之營業項目一節，有公司變更名稱或所營事業登記預
      查申請表及公司登記證明書各一份在卷可按，並經被告丙○○陳述明確。是被告於九十三年七月十六日已無心從事
      徉稱之投資興建學生宿含業務，而經營與本案海報內容無
      關之廣告傳單分送業、電腦設備安裝業等業務，且證人戊○○證稱設計透視圖約，須二、三個月時間，被告並無遲
      於九十三年十二月間始取得本案海報之理。此外，被告丙○○於九十六年六月二十九日訊問筆錄供承：（當時是否
      有給告訴人看三合公司投資案的廣告，並說你們一定賺錢
      ，但你們連地主都沒有談妥？）我們有給他看廣告資料等
      語，核與證人即告訴人甲○○證述之情節相符，是被告確
      有持本案海報向告訴人施詐甚明。原判決認被告遲於九十
      三年十二月間始取得本案海報上建築物之透視圖，未持之
      向告訴人行騙云云，實有違誤。
（四）被告根本未就其徉稱之興建學生宿含一事與楊宗儒建築師
      、長禹企業及福胤營造有過任何接觸，本案海報上之建集
      物透視圖僅係戊○○依自己之喜好及想像所繪製之意象圖
      等情，業經被告丙○○供述明確，並經證人楊宗儒及戊○○結證纂詳。被告竟將憑空杜撰之「承造廠商：長禹企業
      、福胤營造」、「建築規劃: 楊宗儒建築師」等顯與客觀
      事實不符之謊言登載在本案海報，並持之向告訴人詐騙，
      顯有詐欺之犯行及犯意。原審認本案海報所載楊宗儒建集
      師規劃興建等非被告全然憑空杜撰而來，故不具詐欺犯意
      云云，認定事實顯違經驗法則。
（五）三合公司在臺南區中小企業銀行及第一商業銀行之帳戶存
      款均僅維持在十萬元至一百萬元間一節，有上開帳戶存摺
      明細資料附卷足佐，而購買本案土地至少須五千萬元，被
      告丙○○雖辯稱希望與地主合作，以土地向銀行貨款來完
      成學生宿含閒發案云云。惟與土地所有人合作而以土地作
      為擔保向銀行貸款，三合公司本身亦須具備相當價金，一
      百萬元根本不足支付購買土地之定金、貸款利息或土地仲
      介報酬，更遑論給付建築費用。從而，三合公司自始客觀
      不可能購地投資興建學生宿含，原審於無任何證據佐證下
      ，遽採被告前閉欲以一百萬元購地及興建學生宿含之辯詞
      ，認定事實大違經驗法則。縱被告曾與地主洽談購地事宜
      ，客觀上仍不可能購買本案土地，實不足以作為對被告有
      利之認定。
（六）三合公司於九十三年七月十六日增加事務性機器設備批發
      業、資訊軟體批發業、資料處理服務業、電子資訊供應服
      務業、電腦設備安裝業、廣告傳單分送業等與投資興建學
      生宿含無關之營業項目，堪認被告早於九十三年七月十六
      日已無心從事本案海報徉載之投資興建學生宿舍事業，竟
      又於九十三年七月間及同年九月二十日持本案海報鼓吹告
      訴人投資興建學生宿舍，顯有詐欺犯意。且被告丙○○於
      九十六年一月二十二日詢問筆錄供稱花在應酬費用約三、
      四百萬元，別人要吃吃喝喝也沒有辦法等語。是三合公司
      帳戶存款未曾達一百萬元，被告卻將四百萬元用於與投資
      興建學生宿會無關之吃喝玩樂，實乃設立公司詐騙款項供
      己享樂花用，詐欺犯行明確。
（七）三合公司所營事業項目是否得以投資興建學生宿舍實屬不
      明，此設被告是否具詐欺故意之認定，實有向經濟部函詢
      之必要，經檢察官聲請調查，原審未予調查且未說明無調
      查必要之理由，實有應於審判期日調查之證據而未予調查
      及判決不備理由之違誤。
四、按犯罪事實應依證據認定之，無證據不得認定犯罪事實；不
    能證明被告犯罪者，應諭知無罪之判決，刑事訴訟法第一百
    五十九條第二項、第三百零一條第一項分別定有明文。又按
    事實之認定，應憑證據，如未能發現相當證據，或證據不足
    以證明，自不能以推測或擬制之方法，以為裁判基礎；且認
    定犯罪事實所憑之證據，雖不以直接證據為限，間接證據亦
    包括在內；然而無論直接或間接證據，其為訴訟上之證明，
    須於通常一般之人均不致有所懷疑，而得確信其為真實之程
    度者，始得據為有罪之認定，倘其證明尚未達到此一程度，
    而有合理之懷疑存在時，即無從為有罪之認定，有最高法院
    分別著有四十年台上字第八六號、七十六年台上字第四九八
    六號判例意旨可稽。次按告訴人之告訴，係以使被告受刑事
    訴追為目的，是其陳述是否與事實相符，仍應調查其他證據
    以資審認。最高法院五十二年臺上字第一三○○號判例意旨
    亦可資參照。再按刑法第三百三十九條第一項之詐欺取財罪
    ，係以意圖為自己或第三人不法之所有，以詐術使人陷於錯
    誤，將本人或第三人之物交付為構成要件。是刑法上之詐欺
    取財罪，除行為人主觀上有為自己或第三人不法之所有之意
    圖外，於客觀上，必以行為人有施用詐術為必要，如未使用
    詐術使人陷於錯誤，自不得以詐欺取財罪相繩。所謂以詐術
    使人交付，必係被詐欺人因其詐術而陷於錯誤，始為相當，
    若其所用方法，不能認為詐術，亦不致使人陷於錯誤，即不
    構成本罪（最高法院六十一年臺上字第三○九九號、七十六
    年臺上字第四九八六號、四十六年臺上字第二六○號判例意
    旨參照）。經查，公訴意旨被告涉嫌詐欺取財，除了告訴人
    片面之指訴外，其餘證據均無法證明被告有何詐術行為之實
    施，告訴人指訴被告乙○○於九十三年間向其出示內載「大
    學區黃金店面＋五星級套房、讓你收租金、收到手抽筋！」
    、「現成房東好康報你賺…」、「飯店式規劃管理、承造廠
    商：長禹企業、福胤營造、建築規劃：楊宗儒建築師」等內
    容之宣傳海報一紙，且三合公司在臺南市安南區興國管理學
    院附近有土地，將蓋學生宿舍，如參與投資可持股分紅云云
    ，因此致告訴人陷於錯誤，而分別交付三筆共六十萬元之投
    資款予乙○○等情，雖經被告賴弘承自承該宣傳廣告係伊所
    製作，惟辯稱該海報係委任證人戊○○作設計圖及透視圖後
    才製作完成，係於告訴人投資後才製作乙節，業經原審採認
    被告所提出九十三年十二月七日傳送學生宿舍完整圖之郵件
    影本一紙、九十三年十一月十七日戊○○簽收設計圖、透視
    圖費用支票一紙為證，並參酌證人即系爭透視圖設計者戊○○於原審證述：系爭海報上之建築物透視圖係由丙○○委託
    我設計，我有於九十三年十一月十七日向丙○○收過設計費
    ，設計透視圖之前會事先與客戶事先討論草圖，之後才會把
    透視圖做出來，花了大約二、三個月的時間，因為案件太久
    了，有時候會跟客戶拿一些訂金，有時候整個案子再結算，
    要看客戶的情況，我確實有跟他收這筆設計費，…我們是草
    圖出來才會有透視圖，透視圖出來之後就交給客戶，海報是
    他們自己去做決定等語（詳原審卷第六十九頁至七十一頁）
    ，認定被告確實於九十三年十二月間始取得系爭海報上建築
    物之透視圖，而告訴人之投資款係分別於九十三年四月、七
    月及九月所交付，則告訴人交付投資款前系爭宣傳海報顯尚
    未製作完成，告訴人指稱被告乙○○係以系爭宣傳海報向其
    施用詐術，要與事實不符，業據原審判決論述甚詳。公訴人
    雖爭執九十八年二月五日準備書狀證三之電子郵件讀取紀錄
    並未記載係何人之何電子郵件信箱讀取紀錄，前開證三之「
    藤子」於九十三年十二月七日傳送至「eＺ000000000@yahoo.
    com.tw」電子郵件信箱之「學生宿合完整圖」檔案電子郵件
    影本，亦不知「eＺ000000000@yahoo.com.tw」係何人使用之
    電子郵件信箱，惟據證人戊○○於原審九十八年三月十日審
    理時已具結證稱；「（辯護人問：請求庭上提示辯護人九十
    八年二月五日提出之準備書狀證三，證三上面有一個叫做「
    藤子」，他是何人？）他是我一個朋友，我只知道他姓藤。
    （他是從事什麼工作？）作3D工作。（他為何會傳這張圖片
    給丙○○？）就是草圖設計完成之後，我叫他傳送圖片給丙○○。」（原審卷第七六頁），可見檢察官上訴意旨就此所
    指，並不足採。至於三合公司雖曾於九十三年七月十六日由
    經濟部核准增加事務性機器設備批發業、資料處理服務業、
    電子資訊供應服務業、電腦設備安裝業、廣告傳單分送業等
    ，僅可視為該公司有從事多角化經營之企圖，上訴意旨遽指
    被告係無心從事投資興建學生宿含業務，而經營與本案海報
    內容無關之廣告傳單分送業、電腦設備安裝業等業務，要屬
    揣測之詞。另被告丙○○於九十六年六月二十九日偵訊時固
    曾供認有給告訴人看廣告資料等語，然並無證據證明被告當
    時所述之「廣告資料」即係告訴人所指之系爭「宣傳海報」
    。又在現今社會中，以充足之自備資金從事買賣賺取價差之
    行為，已屬少見，甚至可能被認為「未將己有資金充份利用
    」的過度保守作法。商業經營者利用資金調度財務摃桿原理
    ，以一百萬元之資本從事數百萬元甚或上千萬元交易額之買
    賣行為（如信用狀交易），實屬常見，早已成為交易之常態
    。換言之，「量入為出」已非資訊化時代之主流經商手法。
    又商業經營者未將己有資金全數投入單一事業，另以貸款方
    式向金融機構籌措資金，亦屬正當合理之經營方式。商業經
    營實乃「不間斷評估風險以追求利潤」之過程，承受高風險
    以追求高利潤、低度風險僅能獲致投資報酬率較低之收益，
    幾乎可認為為商業經營之鐵則。既屬風險評估，即存在評估
    錯誤以致週轉失靈而倒帳之可能。如果司法實務工作者，在
    經營商業者風險評估錯誤而發生倒帳結果後，以「未衡度自
    己債務給付能力」而率認經商者存有不法所有意圖及詐欺故
    意，不啻以司法權力指導商人必須量入為出或以保守方式而
    為商業運作，顯非合宜。本件三合公司資本額為五百萬元，
    增資後亦僅八百一十萬元，固有三合公司設立登記資料在卷
    可按，該公司資本額之資料任何人均可輕易查明，告訴人既
    表示其交付三筆投資款予被告乙○○係為投資三合公司興建
    學生宿舍，並欲藉此獲利，其於投資前當審慎評估該公司之
    資本額是否足以自力購地興建學生宿舍，並須承擔交易風險
    ，自不得以被告事後未能完成投資興建案且因經營不善而辦
    理停止營業即指被告有詐欺之意圖及行為。此外，依卷附三
    合公司設立登記表所載，該公司所營事業項目包括「住宅及
    大樓開發租售業」，則投資興建學生宿舍自包括在其營業項
    目內，核無向經濟部函詢之必要，原判決就檢察官聲請向經
    濟部函詢三合公司所營事業項目是否得以投資興建學生宿舍
    ，縱未說明不予調查之理由，仍無影響於原判決之結果。故
    究之檢察官前開上訴理由所指摘，僅係對於原判決已說明事
    項及屬原審採證認事職權之適法行使，持憑己見而為不同之
    評價，且對於枝節性之問題，重為事實之爭辯，並未具體指
    出原判決所採證據何以不具證據能力，或依憑卷證資料，明
    確指出原判決所為證據證明力之判斷如何違背經驗、論理法
    則。是揆諸前引最高法院判決意旨，檢察官之上訴並未具體
    指摘或表明第一審判決有何採證認事或用法等足以影響判決
    本旨之不當或違法，而構成應予撤銷之具體事由。故本件檢
    察官之上訴不合法律上之程式，應予駁回，並不經言詞辯論
    為之。
五、依刑事訴訟法第三百六十七條前段、第三百七十二條，判決
    如主文。
中    華    民    國    98    年    5     月    26    日
                  刑事第六庭    審判長法  官  董武全
                                      法  官  曾文欣
                                      法  官  杭起鶴
以上正本證明與原本無異。
不得上訴。
                                      書記官  魏安里
中    華    民    國    98    年    5     月    26    日


司法院資訊處製作；財團法人民間司法改革基金會備份。
